臺灣高等法院台南分院刑事判決　　　　　九十一年度上易字第九九一號　Ａ
　　　上　訴　人
　　　即　被　告　丁　○　○
右上訴人因賭博案件，不服臺灣台南地方法院九十一年度易字第一八四號中華民國九
十一年六月十九日第一審判決（起訴案號：臺灣台南地方法院檢察署九十年度偵字第
一三０五二號），提起上訴，本院判決如左：
      主      文
原判決關於丁○○部分撤銷。
丁○○共同以賭博為常業，處有期徒刑陸月，如易科罰金，以佰元折算壹日。扣案
如附表壹編號一、三所示之物均沒收。
      事      實
一、丁○○自民國八十九年九月五日起（起訴書誤載為八十九年十月初起），在臺南
    市○○路二之一○號、二之一一號、二之一二號「三井電子遊戲場」之公眾得出
    入場所，擺設電動機具「賽馬」三台、「水果盤」七台、「金傑克」四台、「迷
    你十三」一台、「飛天馬」二台、「滿貫大亨」三台及「金皇冠」一台共計二十
    一台（以上機台均含ＩＣ板），以之與不特定賭客賭博財物。戊○○、丙○○（
    以上二人經判決確定）明知上情，仍與丁○○共同基於常業賭博之犯意聯絡，分
    別自九十年六月間及九十年九月下旬某日起，各以月薪新臺幣（下同）四萬元及
    二萬六千元之代價，受雇丁○○於「三井電子遊戲場」擔任為賭客兌換現金及開
    分洗分之工作。其賭博方法均為賭客出資開分，以現金與分數為一比一、一比五
    、一比二十五不等比例取得一定時間（如金傑克，以機之幸運彩分上積分表示
    ）或螢幕分數（其他機台），並用以押注把玩金傑克及其他機台，機台與牆上之
    幸運積分連線，如押中，賭客之螢幕或幸運彩分，可得不等倍數之分數（時間）
    ，並得以所贏得之分數（時間）依押注比例洗分換取現金；如未押中，分數或時
    間結束時，則押注金由上開機具沒入，悉歸丁○○所有。丁○○、丙○○、戊○○即以此方式與不特定之賭客賭博財物，共同獲取利益，並均恃該等收入維生，
    以之為常業。
二、乙○○（業經判決確定）基於賭博之概括犯意，先於九十年農曆過年前後，至「
    三井電子遊戲場」以上開電動機具賭博財物，復於九十年十一月六日二十二時三
    十分許，至「三井電子遊戲場」以「金傑克」機具賭博財物，其賭博方法與前開
    事實一所述相同。
三、嗣於九十年十一月六日二十三時二十五分許，乙○○以「金傑克」機具螢幕上之
    分數五千五百分，向丙○○要求洗分並兌換現金，並由戊○○將現金一千一百元
    交予乙○○時，為警當場查獲，並自「三井電子遊戲場」內扣得如附表壹編號一
    、三所示之上開供賭博用電動機具二十一台（均含ＩＣ板）、積分卡三十九張及
    如附表貳所示之物，復於乙○○身上扣得洗分所得之現金一千一百元。
四、案經臺南市警察局第五分局報請臺灣臺南地方法院檢察署檢察官偵查起訴。
      理      由
一、訊據上訴人即被告丁○○否認上開賭博犯行，辯稱：伊所經營之「三井電子遊戲
    場」內部規定洗分時不得兌換現金，伊並未以場內電動機具與客人對賭財物，乙○○所玩那組機台（金傑克），採用計時方式，在時間內，客人要玩多少分可以
    自己開分，我們是用出租時間方式，一小時五百元，那天乙○○租了四小時，兩
    千元，他玩了將近二個小時，然後說他有事情要趕回家，還剩下一千一百元的時
    間，要換錢回去，客人在時間內玩，可以自己開分，並無賭博性云云。經查：
  (一)九十年十一月六日二十三時二十五分，賭客乙○○自共同被告戊○○受領一千一
    百元之原因，確係乙○○停止賭玩電動機具「金傑克」累計獲得五千五百分要求
    被告丙○○依押注之一比五比例洗分後，由被告戊○○依據累計分數兌換現金予
    乙○○，已據同案被告乙○○於警訊中供述明確（見警卷第五頁反面之九十年十
    一月七日警訊筆錄）；且被告乙○○自承於警訊時未遭刑求（見原審卷第五九頁
    ）；復經原審勘驗警訊錄音帶結果：「雖夾雜有查獲現場電動玩具機台運作之聲
    音，但仍可聽到警員訊問被告之內容，播放結果警員訊問內容與警訊筆錄記載之
    內容相符，且警員訊問完畢後，尚有將該份筆錄內容複述予被告聽聞後，始讓被
    告簽名捺印」，有原審院九十一年四月二日勘驗筆錄附卷可稽（見原審卷第一○
    八頁），足見被告乙○○於警訊時之供述，係基於自由意識所為，可以採信。又
    被告乙○○於偵查中及原審亦自承其於九十年農曆過年前後，曾至「三井電子遊
    戲場」把玩電玩一次，約一個小時即輸了一千元等語（見偵查卷第二○頁及本院
    卷第五八頁），其把玩一個小時即已花費一千元，顯非供人暫時娛樂甚明。參以
    證人即現場查獲督察員朱信儒於原審調查時證稱：乙○○被查獲後，由伊接辦，
    伊向乙○○索取證件，乙○○表示要伊出示服務證，伊伸入口袋要拿服務證時，
    乙○○就趁隙逃跑，從成功路郵局往火車站方向經過公共汽車招呼站，進入國賓
    大樓中庭，跑了二百多公尺，剛好遇到股長即被逮獲等語（見原審卷第九六頁）
    ，益見被告乙○○確有賭博之不法情事，才會於警員盤檢時，企圖藉警員表明身
    分之空檔，趁隙逃逸。是被告乙○○嗣於偵審中以當天他們是要還我積分卡，我
    說我是租用時間等情置辯，顯係事後卸責之詞，不足採信（詳如後述）。
  (二)證人即於上開時間當場查獲並逮捕被告賴怡樺與王建堯之司法警察甲○○迭於偵
    審中證稱：伊於九十年十一月六日晚上十時四十分左右進入三井遊藝場把玩「水
    果盤」，如押中機具會自動加分，如未押中機具則自動減分，乙○○是把玩編號
    九之「金傑克」機具，位置離伊很近，約於十一時二十分左右，乙○○向丙○○
    表明要洗分，丙○○看完機台分數後，就走回櫃台寫一張小紙條，寫完後就離開
    櫃台至編號二十一號之機台按服務鈴，不到一分鐘，戊○○就從對面三崎遊藝場
    走過來至櫃台向丙○○拿該張小紙條，接著就走回對面三崎遊藝場，相隔約不到
    一分鐘，戊○○就又走過來在走道上直接將現金交予乙○○，此時伊立刻由店內
    至外向戊○○及乙○○表明身分，並通知支援守侯同仁前來，伊自乙○○表示要
    洗分起，就一直注意其動作，乙○○除表示洗分外，與丙○○及戊○○二人並沒
    有其他交談行為（見偵查卷第二四頁及原審卷第九六至九七頁、第一○○至一○
    一頁），足見「三井電子遊戲場」確有兌換金錢之賭博財物情事，且依查獲當時
    賭客乙○○向被告丙○○表明洗分之情況，賭客乙○○與被告丙○○並無多餘之
    交談，是倘果如被告丁○○、丙○○、戊○○所言，原則上只能換積分卡，不能
    換現金，乙○○是因家住很遠又係購買時段，始破例讓乙○○換現金，則乙○○
    必須經過一番爭取，始能讓店家打破慣例讓其取回未玩完之金額，自不可能在二
    、三分鐘這麼短之時間內，即與被告丙○○、戊○○達成協議，況依被告丁○○
    於原審供稱：乙○○要求兌換現金，丙○○請示經理戊○○，戊○○再請示伊一
    節觀之（見原審卷第七一頁），倘被告三人所辯為真，乙○○兌換現金之過程絕
    非如證人甲○○警員所證稱如此一氣呵成，中途幾無停頓與乙○○另行溝通之情
    事，故被告三人上開所辯，顯係為警查獲後造之事實，委無可採。
  (三)本件被告辯稱：其他機台不是出租時間，一百元開一百分或五百分，客人不玩時
    ，看螢幕殘留多少分數，就給多少分績分卡，乙○○所玩之「金傑克」機台，是
    出租時間，一小時五百元一百元十二分鐘，螢幕上的分數，客人可以自己開，時
    間一到，客人就沒有辦法開分等情（原審卷第六九頁）。依被告所辯，扣案機台
    除「金傑克」外，均是以金錢依一定比例開分，再看螢幕之績分換算績分卡。至
    於「金傑克」機台經本院勘驗結果：須先開電源，再開內鎖，螢幕之開分及洗分
    鈕尚不能操作，按下「幸運彩分之按鈕」後，螢幕外上方之「幸運彩分分數欄」
    出現「五百分」後，除去內鎖之鑰匙，開分及洗分鈕可以自由操作，螢幕分數隨
    之變化增減，經過十二分鐘後，幸運彩分之分數欄之分數消失為「０」等事實，
    有本院勘驗筆錄及附圖及照片在卷可稽，可見該機台確實以「金錢」購買一定之
    「時間」操作機器，並非以螢幕內之分數定輸贏（因該分數客人可以自己操控）
    。然證人甲○○於本院調查及審理時均證稱：「當天的水果盤、金傑克都是連結
    牆上的積分板，該牆上積分板（積分）可以拉下來機台，此即一般所謂的外加分
    數」等情，甲○○當場亦找出金傑克後之電纜線，有勘驗筆錄可稽，又警方當場
    查獲現場之照片清楚顯示（本院卷內），該店之牆上確有分數欄（幸運大彩金）
    ，有電線連接機台，該分數攔下掛滿「賀條」，如賀某先生「五梅分」、「大柳
    分」、「西瓜分」等術語，及賀某先生「金傑克破台」４２８００分、３８８０
    ０分、４２０００分，除金傑克外，另有他彩分數與證人甲○○之證詞相符合，
    被告所經營之機台應是與其牆上之幸運大彩金連線，得分者可以增加機台上「幸
    運彩分欄」之分數增加操作時間，或以該積分換錢，仍是以偶然之輸贏，定財物
    之得喪，具有賭博性無誤，且賭博之輸贏更大，被告所辯無非想要誤導事實之認
    定，不足採信。況該機台之分數，時間一到（十二分鐘），分數（五百分）即消
    失，並非隨時間之經過，分數一分分的減少，顯然只重時間之存在，可以操作幸
    運分數之輸贏，對五百分內之剩多少分，雙方並不在意，被告所謂出租機台時間
    並不合理。又該機台若未連線，僅供練習用，與一般連線之機台（可以中獎）差
    別太大，客人不如直接操作連線機台即可，所謂該機台未連線，只供練習更是與
    情理不合。被告丁○○於原審調查時自承：乙○○當日把玩之電動機台螢幕上之
    分數會隨著遊戲輸贏之結果增減等語（見本院卷第六八頁），應是指連線之分數
    ；且被告丙○○於原審調查時亦供稱：「三井電子遊戲場」內之滿貫大亨、賽馬
    、迷你十三、飛天馬以一比一之比例開分，金傑克、金皇冠以一比五之比例開分
    ，水果盤以一比二十五之比例開分，上開電動機具螢幕上之累積分數均會隨著遊
    戲之輸贏而有增減等語（見原審卷第六○頁），應是只有些機台以螢幕算分，有
    些以幸運彩分積分算分；參以賭客乙○○於警訊時供稱其係以「金傑克」機具螢
    幕上顯示之累積分數五千五百分，兌換積分卡一千一百分，再以積分卡兌換現金
    一千一百元等情，應是指該機台之幸運積分，足見賭客乙○○所把玩「金傑克」
    機台之幸運積分之分數確會隨著遊戲輸贏結果增減，且賭客乙○○係以該增減之
    累積分數，依開分時押注之一比五比例兌換現金，並非依剩餘之時間兌換現金，
    故縱該機台螢幕上確有時間紀錄器，且不會隨著遊戲輸贏增減，亦與被告等是否
    涉犯以電動機具與賭客對賭之賭博犯行無關。
  (四)依經驗法則而言，受僱於被告丁○○擔任兌換現金及開分洗分工作之被告戊○○
    及丙○○，斷無擅自依一己之意思決定「三井電子遊戲場」內客人洗分時得否兌
    換現金之重要事項之可能，是被告丙○○洗分時由被告戊○○兌換現金，應屬「
    三井電子遊戲場」一般之經營方法無疑。被告丙○○、戊○○一致辯稱「三井電
    子遊戲場」內部規定不得以現金洗分，均屬卸責之詞，委無足取。
  (五)復有電動機具二十一台（均含ＩＣ板）、積分卡三十九張，及在同案被告乙○○
    身上查獲之現金一千一百元扣案，暨「三井電子遊戲場」營利事業登記證影本一
    紙附卷可資佐證（見警卷第二六頁）。而該等電動機具雖玩法不同，但每一台均
    採以現金開分取得分數（點數），且均可依據客人輸贏累計分數，已據被告丁○○、丙○○二人一致供明在卷（見原審卷第六○、六九頁），並經證人即於現場
    把玩之查獲警員甲○○結證屬實（見原審卷第九八頁），故被告丁○○、丙○○
    、戊○○三人並非僅以賭客乙○○賭玩之「金傑克」與不特定客人賭博財物，而
    係共同以「三井電子遊戲場」內扣案之全部電動機具與不特定客人對賭財物之事
    實，亦堪認定。
  (六)被告丁○○為「三井電子遊戲場」之實際負責人，並掌理該店營收，被告戊○○
    擔任現場經理及會計，負責依積分卡兌換現金予賭客之工作，被告丙○○則擔任
    收取賭客繳付之賭資及開洗分等工作，均係參與賭博之構成要件行為，從而就上
    開賭博犯行，渠等三人有犯意聯絡及行為分擔之情。再查被告丁○○經營之「三
    井電子遊戲場」，所擺設之電動機具多達二十一台，另以每月二萬元左右之薪資
    僱請三位員工三班制輪值，亦據被告丁○○、丙○○、戊○○三人供承無訛，堪
    認其經營規模不小，斥資甚鉅，又其耗費鉅資頂受該店之目的，無非係欲以之為
    業，憑此盈取利益以充為謀取生活之資之主要憑藉，故依據被告丁○○投入之資
    本以及該遊戲場之規模而言，足認被告丁○○於經營「三井電子遊戲場」期間係
    依恃該遊藝場之收入營生，是被告丁○○、丙○○、戊○○三人共同以上述賭博
    方式為常業之事證已臻明確。
  (七)綜上所陳，本件事證明確，被告丁○○之犯行均堪認定，自應依法論科。
二、核被告丁○○所為，係犯刑法第二百六十七條之常業賭博財物罪。被告丁○○與
    被告丙○○、戊○○間，就上開常業賭博犯行，有犯意之聯絡及行為之分擔，應
    論以共同正犯。
三、原審因予論罪科刑，固非無見，惟查原判決認定金傑克機台之賭博方式是依螢幕
    上之分數計算積分尚有違誤，上訴人即被告上訴意旨仍否認犯行，固無理由，惟
    原判決既有可議，自應由本院將原判決撤銷改判，爰審酌丁○○無犯罪前科，此
    有臺灣高等法院被告全國前案紀錄表在卷可查，及其為雇主之關係、「三井電子
    遊戲場」之規模、經營期間與可牟取不法利益之數額每日約六千元，業據被告丁○○供陳在卷（見偵查卷第三八頁反面）、該等賭博遊藝場造成助長社會逸樂風
    氣之危害，暨其犯罪後之態度等一切情狀，量處如主文第一項所示之刑，並諭知
    易科罰金之折算標準。扣案如附表壹編號一所示之電動機具二十一台（均含ＩＣ
    板），為當場賭博之器具，應依刑法第二百六十六條第二項宣告沒收。但扣案如
    附表壹編號二所示之賭資一千一百元，係自同案被告乙○○身上扣得，則已經交
    付乙○○收執，並非在賭檯或兌換籌碼處之財物，而屬同案被告乙○○因犯罪所
    得之財物，已應另依刑法第三十八條第一項第三款規定於乙○○項下沒收之（最
    高法院四十九年度台非字第五○號判決意旨參照），因而不再為沒收之諭知。又
    扣案如附表壹編號三所示之積分卡，係供被告丁○○、丙○○、戊○○三人犯罪
    所用之物，應依刑法第三十八條第一項第二款規定沒收之。至扣案如附表貳所示
    之物，與本件賭博犯行無涉，故不諭知沒收，併此敘明。
四、公訴意旨另略以：被告丁○○自八十九年十一月間起，在「三井電子遊戲場」對
    面即成功路二之二九號及二之三○號開設「三崎電子遊戲場」，擺設電動機具「
    迷你十三」一台、「金蘋果」二台、「東方之珠」二台、「飛天馬」六台、「賽
    馬」一台、「滿貫大亨」一台、「王牌對決」一台共計十四台，並分別自九十年
    五月一日及九十年九月底起，以月薪四萬元及二萬六千元之價格僱用具有犯意聯
    絡之戊○○、丙○○分別擔任兌換現金及開分洗分之工作，其賭博方法為賭客就
    機具上之分數押注把玩，各由機具內之ＩＣ板程式決定偶然之輸贏，機具上顯示
    之分數據此而增減，賭客並可就機具上所顯示之分數以一定比例向丙○○及戊○○要求洗分及換取現金，藉此與不特定賭客賭博財物，並以此為常業。因認被告
    丁○○、丙○○、戊○○就經營「三崎電子遊戲場」部分，亦涉犯共同常業賭博
    罪嫌。
五、公訴人認被告三人有為上開犯行，無非以被告丁○○係「三崎電子遊戲場」之實
    際負責人，及「三井電子遊戲場」與「三崎電子遊戲場」共用一個櫃台及店員等
    為其主要論據。惟查：
  1.訊之被告丁○○、丙○○、戊○○堅決否認有為此部分犯行，均辯稱：「三崎電
    子遊戲場」係以投幣之方式把玩，客人一定要將投幣金額玩完，沒有在洗分、寄
    分等語（見原審卷第六一、七○頁）；且警員臨檢時並未查獲「三崎電子遊戲場
    」有何兌回賭資之賭博情事，自不得僅以被告丁○○係「三崎電子遊戲場」之實
    際負責人，即遽行推認「三崎電子遊戲場」與「三井電子遊戲場」相同有賭博之
    不法情事。又「三井電子遊戲場」與「三崎電子遊戲場」之負責人既同為被告丁○○，則被告丁○○基於節省人事支出之成本考量，衡諸常情，必定儘量在不增
    加人員仍可負荷之範圍內，共用工作人員，是尚難以該二家遊戲場共同櫃台及店
    員，即認該二家遊戲場均有賭博之不法情事。
  2.雖被告戊○○於九十年十一月七日所為警訊筆錄係記載「三井及三崎之電玩都是
    以積分卡兌換現金」；且被告丙○○於九十年十一月七日所為警訊筆錄係記載「
    三崎是以投幣方式來啟動機具，如客人不想玩亦可告知我，我再以相同手法告知
    經理（即以服務鈴通知經戊○○，戊○○再換錢給客人）」、「三崎之客人亦可
    以螢幕上之分數要求洗分，由我幫忙將剩餘之分數移撥到三井來玩，三井與三崎
    之積分卡都是互通的」；惟被告戊○○、丙○○均辯稱：警訊筆錄係警察製作完
    畢，即要渠等簽名，渠等未坦承可換現金等語（見偵查卷第二○反面及第二九頁
    ）；且經原審勘驗製作被告戊○○、丙○○二人警訊筆錄時錄製之大型警訊錄音
    帶，播放結果均無聲音，此有原審法院九十一年二月二十二日勘驗筆錄可稽（見
    原審卷第二九頁），而再勘驗製作被告丙○○警訊筆錄時錄製之小型警訊錄音帶
    ，播放結果並無九十年十一月七日訊問被告丙○○之該份警訊筆錄內容，亦有原
    審法院九十一年四月三日勘驗筆錄可按（見原審卷第一一○頁），足見無從得知
    被告丙○○、戊○○之上開警訊筆錄，是否與其等之陳述內容相符，則依刑事訴
    法第一百條之一第一、二項之立法意旨，上開被告丙○○、戊○○之警訊筆錄內
    容不得資為論斷被告等成立犯罪之證據資料。
  3.此外，遍查卷內證據，亦查無其他積極證據足資證明被告丁○○有何公訴人所指
    此部分共同常業賭博之犯行，應屬不能證明被告犯罪，惟此部分事實與前揭論罪
    科刑部分，存有常業犯之實質上一罪關係，是不另為無罪之諭知，附此敘明。
六、據上論斷，應依刑事訴訟法第三百六十九條第一項前段、第三百六十四條、第二
    百九十九條第一項前段、刑法第二十八條、二百六十七條、第四十一條第一項、
    第二百六十六條第二項、第三十八條第一項第二款，罰金罰鍰提高標準條例第一
    條前段、第二條判決如主文。
本案經檢察官許仲瑩到庭執行職務。
中    華    民    國      九十一      年      十        月    二十九    日
                                  臺灣高等法院臺南分院刑事第七庭
                                      審判長法官  蔡    崇    義
                                            法官  董    武    全
                                            法官  宋    明    中
右正本證明與原本無異。
不得上訴。
                                      法院書記官  李    育    儒
中    華    民    國      九十一      年      十一      月     一       日
附錄本案論罪科刑法條全文：
刑法第二百六十七條
  以賭博為常業者，處二年以下有期徒刑，得併科一千元以下罰金。
刑法第二百六十六條第一項
  在公共場所或公眾得出入之場所賭博財物者，處一千元以下罰金。但以供人暫時娛
  樂之物為賭者，不在此限。
附表壹：
┌────┬────────────┬─────────────────┐
│編    號│查  扣  物  品  名  稱  │        數              量        │
├────┼────────────┼─────────────────┤
│   一   │電動賭博機具（均含ＩＣ板│賽馬三台                          │
│        │）                      │水果盤七台                        │
│        │                        │金傑克四台                        │
│        │                        │迷你十三一台                      │
│        │                        │飛天馬二台                        │
│        │                        │滿貫大亨三台                      │
│        │                        │金皇冠一台                        │
│        │                        │共計：二十一台                    │
├────┼────────────┼─────────────────┤
│   二   │賭資                    │新臺幣一千一百元                  │
├────┼────────────┼─────────────────┤
│   三   │積分卡                  │一千分積分卡二十二張              │
│        │                        │五百分積分卡六張                  │
│        │                        │一百分積分卡十一張                │
│        │                        │共計：三十九張                    │
└────┴────────────┴─────────────────┘
附表貳：
┌────┬─────────────────┬────────────┐
│編    號│  查    扣    物    品    名    稱│  數              量    │
├────┼─────────────────┼────────────┤
│   一   │  空  白  摸  彩  券              │  二十八張              │
├────┼─────────────────┼────────────┤
│   二   │  空  白  小  卡  片              │  一盒                  │
├────┼─────────────────┼────────────┤
│   三   │  集  點  卡                      │  三十四張              │
└────┴─────────────────┴────────────┘
